臺灣南投地方法院民事裁定
111年度監宣字第68號
聲  請  人  洪秀娟  


相  對  人  陳其萬  

關  係  人  陳秀珠  

關  係  人  洪坤元  

關  係  人  洪秀鈴  

關  係  人  許洪秀美

關  係  人  陳秀玉  

上列聲請人對於相對人聲請監護宣告事件，本院裁定如下：
    主    文
一、宣告陳其萬（男，民國00年0月00日出生，身分證統一編號
    ：Z000000000號）為受監護宣告之人。
二、選定洪秀娟（女，民國00年0月00日出生，身分證統一編號
    ：Z000000000號）為受監護宣告人陳其萬之監護人。
三、指定陳秀珠（女，民國00年0月0日出生，身分證統一編號：
    Z000000000號）為會同開具受監護宣告人陳其萬財產清冊之
    人。
四、程序費用由受監護宣告人陳其萬負擔。
    理    由
一、聲請意旨略以：聲請人為相對人陳其萬之女，相對人自民國
    108年7月9日起因中度失智及行動不便，雖經送醫診治仍不
    見起色，經鑑定為中度失智及行動不便，近日更因精神障礙
    或其他心智缺陷，致不能為意思表示或受意思表示，或不能
    辨識其意思表示之效果，已達受監護宣告之程度，有受監護
    宣告之必要；爰依法聲請准予對相對人為監護宣告，並選定
    聲請人為監護人，指定關係人陳秀珠為會同開具財產清冊之
    人等語。
二、按對於因精神障礙或其他心智缺陷，致不能為意思表示或受
    意思表示，或不能辨識其意思表示之效果者，法院得因本人
    、配偶、四親等內之親屬、最近一年有同居事實之其他親屬
    、檢察官、主管機關、社會福利機構、輔助人、意定監護受
    任人或其他利害關係人之聲請，為監護之宣告。又法院為監
    護之宣告時，應依職權就配偶、四親等內之親屬、最近一年
    有同居事實之其他親屬、主管機關、社會福利機構或其他適
    當之人選定一人或數人為監護人，並同時指定會同開具財產
    清冊之人。法院選定監護人時，應依受監護宣告之人之最佳
    利益，優先考量受監護宣告之人之意見，審酌一切情狀，並
    注意下列事項：一、受監護宣告之人之身心狀態與生活及財
    產狀況。二、受監護宣告之人與其配偶、子女或其他共同生
    活之人間之情感狀況。三、監護人之職業、經歷、意見及其
    與受監護宣告之人之利害關係。四、法人為監護人時，其事
    業之種類與內容，法人及其代表人與受監護宣告之人之利害
    關係。民法第14條第1項、第1111條第1項、第1111條之1分
    別定有明文。
三、經查，聲請人主張之事實，業據其提出受宣告人親屬系統表
    、同意書、應受監護宣告人財產清冊、相對人全國財產稅總
    歸戶財產查詢清單、佑民醫療社團法人佑民醫院診斷證明書
    、戶籍謄本、中華民國身心障礙證明正反面影本等件影本為
    證；另本院審驗相對人之心神狀況，於鑑定人即衛生福利部
    草屯療養院何儀峰醫師前訊問相對人，相對人對於本院之詢
    問，僅關於其姓名、聲請人為何人、現與誰同住之問題能正
    確回答，惟對於其現年確切幾歲、住所地、聲請人姓名、有
    幾個小孩之問題，則或未能正確回覆，或發出無法辨識之聲
    音，可見其認知辨識及為意思表示之能力有所欠缺；而經該
    院鑑定結果，認定相對人為失智症之患者，出現多項認知功
    能缺損之情形，且影響日常生活之獨立進行，生活適應上，
    相對人在自我照顧、家務能力、社區事務處理皆須他人完全
    協助，綜合相對人過去生活史、疾病史、身體檢查、精神狀
    態檢查與心理評估結果，認為相對人因上述精神障礙與心智
    缺陷，已達不能為意思表示或受意思表示，或不能辨識其意
    思表示之效果之程度等語，此有該院111年6月24日草療精字
    第1110007310號函所附相對人精神鑑定報告書在卷為憑。是
    以，本院認相對人之精神狀態，已達不能為意思表示或受意
    思表示，且不能辨識其意思表示效果之程度，爰依法為監護
    之宣告。
四、關於選定監護人部分：
    本院審酌相對人前未訂有意定監護契約，有本院職權查詢司
    法院意定監護契約管理系統查詢結果列印紙在卷，而聲請人
    為相對人之五女，誼屬至親，與相對人同住，協助相對人處
    理生活事務，健康狀況良好，經濟能力尚可，並有意願出任
    監護人一職；又相對人之配偶已死亡，其他尚存之子女陳秀
    珠、洪坤元、洪秀鈴、許洪秀美、陳秀玉亦同意由聲請人擔
    任相對人之監護人，並有聲請狀、同意書在卷足佐；是堪認
    由聲請人擔任監護人，符合相對人之最佳利益，爰選定聲請
    人為相對人之監護人。
五、關於指定會同開具財產清冊之人部分：
    聲請人請求指定相對人之女即關係人陳秀珠為會同開具財產
    清冊之人，已獲陳秀珠同意，此有陳秀珠出具之同意書在卷
    可佐；另聲請人及相對人之其他尚存子女洪坤元、洪秀鈴、
    許洪秀美、陳秀玉亦同意由陳秀珠為會同開具財產清冊之人
    ，堪認由陳秀珠擔任相對人之會同開具財產清冊之人應無不
    妥，爰依法指定陳秀珠為會同開具財產清冊之人。又依民法
    第1113條準用同法第1099條規定，監護開始時，監護人洪秀
    娟對於受監護宣告人陳其萬之財產，應會同陳秀珠，於2個
    月內開具財產清冊，並陳報法院，於開具完成並陳報法院前
    ，監護人對於受監護宣告之人之財產，僅得為管理上必要之
    行為，併此指明。
六、程序費用負擔之依據：家事事件法第164條第2項。
中　　華　　民　　國　　111 　年　　6 　　月　　29　　日
                家事法庭    法  官　黃立昌
以上正本係照原本作成。 
如對本裁定抗告，須於裁定送達後10日內向本院提出抗告狀，並
應繳納抗告費新臺幣1,000元。
中　　華　　民　　國　　111 　年　　7 　　月　　 4　　日
                            書記官